【裁判字號】    95,交抗,553
【裁判日期】    950817
【裁判案由】    聲明異議
【裁判全文】
臺灣高等法院臺中分院刑事裁定         95年度交抗字第553號
抗  告  人
即受處分人  甲○○○
上列抗告人因聲明異議案件，不服臺灣臺中地方法院中華民國95
年7月26日所為裁定（ 95年度交聲字第17號）提起抗告，本院裁
定如下:
    主  文
抗告駁回。
    理  由
一、抗告意旨如附件抗告狀所載。
二、按汽車行駛有行車執照未隨車攜帶者，處汽車所有人新臺幣
    300元以上600元以下罰鍰，並責令改正、補換牌照或禁止其
    行駛；汽車駕駛人，未領有駕駛執照駕車者，處新臺幣6000
    元以上12000元以下罰鍰， 並當場禁止其駕駛及扣留其車輛
    牌照，94年12月23日裁決當時有效之道路交通管理處罰條例
    第14條第1項第2款及第21條第1項第1款分別定有明文。
三、經查：行政罰法係於94年2月5日公布，依該法第46條規定，
    該法係自公布後一年施行，是本件原處分機關為裁決時，行
    政罰法尚未施行生效，抗告人即受處分人甲○○○援引行政
    罰法第9條第3項及第13條規定，要求減輕處罰或不予處罰，
    應屬誤會。抗告意旨雖又援引刑法第二條第一項所謂「從新
    從優原則」以為適用行政罰法之根據。然刑法第二條第一項
    規定，係以「行為後法律有變更」為適用之前提，本件查無
    此項情形，抗告意旨所持看法尚難謂當。次查，抗告人甲○
    ○○所稱為避免遭他人追打，始騎乘機車至外埔分駐所報案
    一節，亦經外埔分駐所巡邏員警實地查訪並無此事，有臺中
    縣警察局大甲分局94年12月12日中縣甲警交裁字第09400202
    06號書函在卷可憑。抗告人對該份書函雖有質疑，然並未具
    體指明該份書函內容有何不實之處，恣意指摘，亦無可取。
    抗告意旨復以道路交通管理處罰條例第14條第1項第2款及第
    21條第1項第1款，或規定為「汽車」行駛，或規定為「汽車
    」駕駛人，而本案抗告人所駕駛者為「輕型機車」，其裁罰
    標準何在？查依道路交通安全規則第二條規定：「本規則所
    用名詞釋義如左：一  汽車：指在道路上不依軌道或電力架
    線而以原動機行駛之車輛（包括機器腳踏車）。‧‧‧（第
    二項）前項第一款所指之汽車，如本規則同一條文或相關條
    文就機器腳踏車另有規定者，係指除機器腳踏車以外四輪以
    上之車輛」。則94年12月23日裁決當時有效之道路交通管理
    處罰條例第14條第1項第2款及第21條第1項第1款規定之汽車
    ，自包括機器腳踏車。抗告意旨雖又強烈質疑裁罰金額新台
    幣（下同 ）10200元有誤。然依「違反道路交通管理事件統
    一裁罰基準及處理細則」第二條所訂定之違反道路交通管理
    事件統一裁罰基準表所示之統一裁罰標準欄所載逕行裁決處
    罰之情況，其中違反道路交通管理處罰條例第14條第1項第2
    款、第21條第1項第1款規定之裁罰金額分別為 600元、9600
    元，二者合計為 10200元，計算上並無錯誤，抗告意旨質疑
    金額有誤，尚有誤會。末以，警察機關對於道路交通管理處
    罰條例第14條第1項第2款及第21條第1項第1款所規定之違規
    行為，依法均應予以告發，並無決定告發與否之裁量權，此
    乃學理上所稱之「羈束處分」，抗告意旨以員警得視個案情
    況為不同處理，並無不作為即有行政怠惰之違法云云，並不
    足採。抗告人抗告所為指摘各情，尚難以憑採。從而，原處
    分機關據以援引道路交通管理處罰條例第14條第1項第2款、
    第21條第1項第1款規定而為裁罰，並無違誤，原審審理結果
    認為抗告人之異議無理由，而裁定駁回異議，經核亦無不當
    ；抗告人之抗告為無理由，應予駁回。
據上論結，應依道路交通案件處理辦法第二十六條、刑事訴訟法
第四百十二條，裁定如主文。
中    華    民    國    95    年    8     月    17    日
               刑事第四庭  審判長法  官  洪  耀  宗
                                 法  官  劉  登  俊
                                 法  官  江  德  千
上列正本證明與原本無異。
不得再抗告。
                                書記官  吳  麗  琴
中    華    民    國    95    年    8     月    18    日
                                                      Ｆ


司法院資訊處製作；財團法人民間司法改革基金會備份。
